臺灣士林地方法院民事判決　　　　　　　 94年度婚字第100號
原　　　告　甲○○
　　　　　　　　　　　之8
被　　　告　乙○○
當事人間請求離婚事件，本院於民國94年3月15日言詞辯論終結，判
決如下：
    主  文
原告之訴駁回。
訴訟費用由原告負擔。
    事實及理由
一、本件原告起訴主張：兩造於民國91年1 月11日結婚，原告身
    為榮民，每月僅領取1 萬多元安養費，別無其他工作或收入
    ，多年省吃儉用之儲蓄新台幣（下同）50多萬元，已於93年
    3 月26日由原告自銀行領出，悉數交給被告，被告隨即將該
    筆款項匯至被告女兒虞攀之帳戶內，惟被告婚後迄今仍以各
    種理由需索，如購買一個高麗菜向原告索取300 元，且原告
    衣服掛在牆壁上，口袋裡的金錢會不翼而飛，原告不堪被告
    不斷以各種理由需索金錢，致原告飽受精神上之摧殘，以致
    無法與被告長久共同生活程度。又被告於93年3 月27日前往
    舟山，嗣於3 個多月返回台北後，其行徑更與以前不大相同
    ，要求原告行房需給付金錢，否則免做，且被告事事與原告
    唱反調；每晚看電視到11.12 點，導致原告無法睡飽，罹患
    憂鬱症，可認被告與原告結婚之目的非為長久共同生活，而
    僅為需索金錢，且其行徑均與夫妻共同圓滿之生活原則背道
    而馳，且被告近頃竟離家不歸，住在其親戚處，兩造婚姻已
    無繼續存在之必要與可能，為此依民法第1052條第1 項第3
    款及第2 項規定，訴請判決兩造離婚等語，並聲明：
    (1)准原告與被告離婚。(2)訴訟費用由被告負擔。
二、被告則以：被告實無任何需索無度之行為，原告於93年3 月
    26日自銀行領取50萬元，親自匯到浙江省舟山銀行虞攀帳戶
    內，作為被告女兒虞攀補助生活及學雜費之用，被告對此心
    存感激；又被告並非購買一顆高麗菜花300 元，而是該次買
    菜錢為300 元，除購買高山高麗菜外，尚有購買其他菜，亦
    無擅自從原告口袋拿錢之情形。又被告並無向原告要求行房
    就要給錢此事，反係原告患有攝護腺肥大症及憂鬱症，長期
    服用安定劑，經常使用行為及言語羞辱被告，被告一再忍耐
    ，且因原告年老體衰，每次上床無法滿足被告心理上之需求
    ；另被告隔天早上均要上班，所以看電視之時間不會過晚，
    且伊是在客廳看電視，音量亦有轉小，不會吵到原告，並無
    任何精神虐待原告之行為，現仍希望與原告維持婚姻關係，
    繼續照顧原告等語置辯，並聲明：(1)原告之訴駁回。(2)訴訟
    費用由原告負擔。
三、查兩造於民國91年1 月11日結婚，婚姻關係現仍存續中之事
    實，業據原告提出
    所不否認，堪信為真實。茲兩造所爭執者，厥在於被告是否
    具有原告所主張之裁判離婚事由。
四、按夫妻之一方受他方不堪同居之虐待，固得請求離婚，惟請
    求離婚之原告對於此項虐待事實，除依法律規定無庸舉證外
    ，應負舉證責任。而所謂不堪同居之虐待，係指予以身體上
    或精神上不可忍受之痛苦，致不堪繼續同居者而言，如非客
    觀上已達於此程度，不容夫妻之一方，以主觀之見解，任意
    請求與他方離婚，有最高法院37年上字第6882號、34年台上
    字第3968號判例可稽。又維護人格尊嚴與確保人身安全，為
    我國憲法保護人民自由權利之基本理念，增進夫妻情感之和
    諧，防止家庭暴力之發生，以保護婚姻制度，亦為社會大眾
    所期待。民法第1052條第1 項第3 款所稱「不堪同居之虐待
    」，應就具體事件，衡量夫妻之一方受他方虐待所受侵害之
    嚴重性，斟酌當事人之教育程度、社會地位及其他情事，是
    否已危及婚姻關係之維繫以為斷，亦有司法院大法官會議解
    釋字第372 解釋意旨足資參照。查原告主張其因被告以各種
    理由需索金錢無度，並故意看電視至晚間11、12時，致其罹
    患憂鬱症，飽受精神上之虐待，已達不堪繼續同居之程度等
    事實，此為被告所否認，並以前揭情詞置辯，依照上開說明
    ，原告自應就此等虐待事實負舉證之責，惟原告未能舉證以
    實其說，自難認原告之主張為真實。況原告已到庭自認係由
    其本人將該筆50萬元款項匯至被告女兒虞攀之帳戶，平常未
    給被告生活費，被告生活費是由被告自己幫傭賺取；伊僅有
    給過被告一次買菜錢，被告有買一顆高麗菜，兩顆白菜等語
    ，益徵被告所辯上情非虛，尚堪採信。至原告另主張其受被
    告精神虐待而罹患憂鬱症，並提出台北市立聯合醫院忠孝院
    區診斷證明書一份為證。然此等事實既為被告所否認，而該
    份診斷證明書雖記載原告患有「攝護腺肥大症、失眠症」，
    然原告既未能舉證證明此係因被告施虐所致，亦難認原告此
    部分之主張為真正。從而原告既未能舉證證明被告對其有何
    施以不堪同居虐待之事實，則原告依民法第1052條第1 項第
    3 款訴請離婚，尚屬無據，應予駁回。
五、又原告雖以上述同一事實，認已具有難以維持婚姻之重大事
    由而訴請離婚云云，惟按民法第一千零五十二條第二項規定
    難以維持婚姻之重大事由，須係同條第一項所列十款原因以
    外之事由，始足當之，同一事由不構成該十款所列要件者，
    即無再依該條第二項規定訴請離婚之餘地，最高法院85年度
    台上字第143 號裁判意旨可參。又婚姻以夫妻終生之共同生
    活為目的，非有足以破壞共同生活之重大事由，難以維持婚
    姻者，夫妻之一方不得依民法第一千零五十二條第二項規定
    請求離婚。是婚姻是否難以維持，應斟酌破壞夫妻共同生活
    之具體情事，是否客觀上達於動搖夫妻之共同生活，致夫妻
    已喪失維持婚姻之意欲以為斷。而此不可由原告已喪失維持
    婚姻意欲之主觀面加以認定，而應依客觀的標準，即難以維
    持婚姻之事實，是否已達於倘處於同一境況，任何人均將喪
    失維持婚姻希望之程度以決之，最高法院87年度台上字第24
    95號、87年度台上字第1304號裁判意旨亦可參酌。查原告主
    張其受被告不堪同居之虐待，惟未能舉證以實其說，自難認
    原告之上述主張為真正，詳如前述，故原告復以同一事實，
    依據民法第1052條第2 項之規定訴請判決離婚，於法已屬無
    據。又原告雖主張被告之結婚目的非為長久共同生活，僅為
    需索金錢而已，然實則原告並未給付被告任何生活費，均係
    由被告自己在外幫傭賺取生活費，已如前述，益徵原告主張
    此部分之事實應非真正。再者，夫妻兩造因不同生活習慣，
    家庭背景，以致日常生活發生齟齬，事所常有，且被告係大
    陸地區人士，其文化背景、生活習性、思想觀念與原告本不
    相同，然兩造係經人介紹後仍願締結婚姻，足認兩造已有容
    納差異接納對造，共創美滿生活之意，此種文化、生活習慣
    之差異，兩造自得妥善溝通處理解決，已難認兩造婚姻已生
    無法回復之破綻，自不得以兩造生活習慣不同，逕認兩造已
    無法維持婚姻。況被告已再三表明希望繼續維繫婚姻之意願
    ，然為原告所堅拒，則被告既有積極謀求維繫兩造婚姻之意
    ，原告卻不予協力，益見兩造間之婚姻雖存有文化及生活習
    慣上之差異，然此尚難認已達於倘處於同一境況，任何人均
    將喪失維持婚姻意欲之程度，則原告自不得因其一方主觀上
    已喪失維持婚姻之意欲，主張兩造間已有難以維持婚姻之重
    大事由，故原告依據民法第1052條第2 項規定訴請離婚，顯
    無理由，亦應駁回。
六、據上論結，本件原告之訴為無理由，依民事訴訟法第78條，
    判決如主文。
中　　華　　民　　國　　94　　年　　3 　　月　　29　　日
                  家事法庭  法    官  陳章榮
以上正本證明與原本無異。
如對本判決上訴，應於判決送達後20日內向本院提出上訴狀。
中　　華　　民　　國　　94　　年　　3 　　月　　29　　日
                            書 記 官  吳小平
